最  高  行  政  法  院  裁  定
110年度抗字第336號
抗  告  人  孫治本                                      

訴訟代理人  程昱菁  律師
上列抗告人因與相對人國立陽明交通大學間有關教育事務事件，
對於中華民國110年10月29日臺北高等行政法院108年度訴字第19
99號裁定，提起抗告，本院裁定如下︰
　　主  文
抗告駁回。
抗告訴訟費用由抗告人負擔。
　　理  由
一、按抗告法院認抗告為不合法或無理由者，應為駁回抗告之裁
    定。
二、抗告人因與國立交通大學（下稱交大；嗣與國立陽明大學合
    併，更名為國立陽明交通大學，即相對人）間有關教育事務
    事件，對於交大民國107年10月22日交大人字第1070017373
    號函（下稱原處分）未通過其再聘任為教師資格之決定不服
    ，向交大教師申訴評議委員會（下稱申評會）提起申訴，經
    交大申評會評議決定「申訴駁回」（下稱系爭申訴評議書）
    後，交大以108年1月30日交大秘字第1081001524號函檢送系
    爭申訴評議書予抗告人。抗告人對系爭申訴評議書不服，提
    起再申訴，經再申訴決定以抗告人逾再申訴法定不變期間而
    為不受理。抗告人仍不服，向臺北高等行政法院（下稱原審
    ）提起撤銷訴訟，經原審108年度訴字第1999號裁定（下稱
    原裁定）駁回後，提起本件抗告。
三、原裁定略以：系爭申訴評議書於108年1月31日送至抗告人申
    訴書、再申訴書狀之住址，斯時抗告人不在該住所，郵務送
    達人員因未能直接面晤抗告人本人而依法將上開郵件交由抗
    告人住居所之接收郵件人員即○○○管理委員會聘請之管理員
    林格至代為簽名收受。因此，管理員既已代為收受郵件，且
    卷內亦查無任何抗告人指示郵務送達人員應送至何處之場所
    ，更與抗告人無利害相衝之關係，該管理員之受領權限基於
    行政程序法之法律規定，郵務送達人員交付郵件予管理員時
    ，因抗告人既在本國境內，上開郵件係置於抗告人可得收受
    知悉之狀態下，即生送達效力，合於補充送達之要件，自應
    認業已合法送達。至該接收郵件人員有無將文書轉交本人，
    在所不問，自難容因管理員事後退回郵件，而重新起算抗告
    人再申訴期間。是以，本件提起再申訴之期間，應自系爭申
    訴評議書送達次日即108年2月1日起算30日，因抗告人設址
    於新竹市，依教師申訴評議委員會組織及評議準則（下稱評
    議準則）第13條第2項準用行政院89年6月21日臺89訴字第17
    951號令發布之「訴願扣除在途期間辦法」之規定，扣除在
    途期間4日，其提起再申訴之期間至108年3月6日（星期三）
    屆滿，抗告人遲至108年3月14日始向教育部（原裁定誤載為
    相對人）提起再申訴，顯已逾再申訴之法定不變期間，其再
    申訴為法所不許，原處分業已確定，再申訴乃為不受理決定
    。抗告人對已確定之行政處分提起本件撤銷訴訟，於法未合
    ，應予駁回。至於抗告人具狀聲請傳喚證人林格至到庭作證
    ，惟其證明事項既與簽收及退回郵件始末有關，因本件事證
    已明，並無傳喚必要，併予敘明等語。
四、抗告意旨略謂：抗告人於109年5月27日向原審提出行政訴訟
    調查證據聲請狀已主張，證人林格至任職於富士康保全股份
    有限公司，經該公司派駐至新竹○○○管理中心擔任秘書，是
    以，林格至非「保全警衛」，依「○○○社區住戶規約」第33
    條規定，保全警衛有代住戶接收信件之權限，但秘書則無之
    ，故郵務送達人員未能會晤抗告人而將系爭申訴評議書交付
    予林格至，不符行政程序法第73條規定，自不生合法送達之
    效力。又受雇人依法應受雇用人指揮監督，故雇用人可合法
    調整、或限制受雇人執行職務之範圍及內容。抗告人為避免
    因時常出國或至外地而無法即時親自收受信件致影響本身權
    益，乃要求○○○管理委員會不得於抗告人出國或在外地時代
    收郵件，並非無理由限制代收權限，自未侵害行政程序法第
    73條之立法目的，符合一般社會情理、認知，此觀最高法院
    90年度台抗字第45號民事裁定、本院100年度裁字第1962號
    裁定意旨，亦肯認無正當理由拒收郵件、與有正當理由限制
    代收信件權限不同，有正當理由限制代收信件權限應為法律
    所保障。是以，抗告人在外地時，秘書林格至代收郵件之權
    限受限制而不屬於行政程序法第73條之應受送達人之受雇人
    ，故郵務送達人員將系爭申訴評議書之郵件交付不得代收信
    件之林格至，不符合行政程序法第73條之規定，自不生合法
    送達之效力。況林格至代收後發現抗告人不在住居處便逕行
    退回郵件，且未通知抗告人，因此，抗告人在收受招領郵件
    前，根本不知系爭申訴評議書曾經郵務送達人員交付予林格
    至，故系爭申訴評議書應以抗告人108年2月23日實際收受時
    始屬合法送達，並據此起算救濟期間至108年3月29日屆滿，
    抗告人於108年3月14日提出再申訴，並未罹於法定再申訴期
    間。
五、本院按：
　㈠教師法第43條第3項規定授權訂定之評議準則第12條第1項、
    第2項規定：「（第1項）……再申訴應於申訴評議書達到之次
    日起30日內以書面為之。（第2項）前項期間，以受理之申
    評會收受申訴書之日期為準。」第13條規定：「（第1項）
    申訴人不在受理申評會所在地住居者，計算法定期間，應扣
    除在途期間。但有申訴代理人住居受理申評會所在地，得為
    期間內應為之申訴相關行為者，不在此限。（第2項）前項
    扣除在途期間，準用訴願扣除在途期間辦法之規定。」提起
    再申訴逾同準則第12條規定之期間者，應為不受理之決定，
    亦為同準則第36條第3項準用第25條第2款所明定。準此，關
    於提起再申訴期間之遵守，係採到達主義，再申訴人是否逾
    期，自應以其再申訴書到達受理之申評會時為準。又申訴或
    再申訴程序為教師法明定之另一救濟途徑選項，再申訴並視
    為訴願（本院98年7月份第1次庭長法官聯席會議決議參照）
    。依行政訴訟法第4條規定，向行政法院提起撤銷訴訟，須
    經合法之訴願程序。故對因再申訴（視為訴願）逾期而遭不
    受理之再申訴決定，復行提起撤銷訴訟，其起訴即因不備其
    他要件，而不合法。
　㈡依評議準則第41條規定準用行政訴訟法第71條、第72條第1項
    、第2項規定，申訴評議書之送達，原則上應向應受送達人
    本人為送達，惟如不能依行政訴訟法第71條之規定為送達者
    ，得將文書付與有辨別事理能力之同居人、受雇人或願代為
    收受而居住於同一住宅之主人，又送達處所之接收郵件人員
    ，視為前開規定之同居人或受雇人。準此，受送達人之送達
    處所倘僱有負責接收郵件之人員，其所服勞務既包括為在該
    處所工作或居住人員接收郵件，即屬上開條文所定之接收郵
    件人員。對於此種僱有接收郵件人員之應受送達人為文書送
    達者，原則上即屬「送達於住居所不獲會晤應受送達人」之
    情形，將文書付與應送達處所之接收郵件人員，即生合法送
    達之效力，不因該接收郵件人員事後有無轉交或何時轉交應
    受送達人而影響上開合法送達之效力。
　㈢經查，本件抗告人提起再申訴所不服之申訴評議決定，係送
    達至抗告人提起申訴時載明之住所，並由該住所大樓管理員
    林格至蓋用大樓收發專用章並蓋章簽名代收，亦有該送達證
    書可按（原審卷第141頁），抗告人於原審亦自承當時人在
    新北市或臺北市，故申訴評議決定之送達係屬合法（評議準
    則第41條規定準用行政訴訟法第72條第2項規定參照），並
    於大樓管理員代收之108年1月31日發生送達之效力，至該接
    收郵件人員事後有無將文書轉交抗告人，在所不問，縱其事
    後退回郵件，亦不影響系爭申訴評議書已合法送達。抗告人
    提起再申訴期間自前開申訴評議決定送達之翌日即108年2月
    1日起算30日，並扣除在途期間4日後，算至108年3月6日（
    星期三）止，即告屆滿，乃抗告人遲至108年3月14日始向教
    育部提出再申訴書（教育部再申訴卷第5頁），已逾上開規
    定之再申訴期間，其再申訴自非合法。原裁定雖誤引行政程
    序法之送達規定，固有未洽，然以抗告人再申訴逾期，其在
    原審之訴不合法予以裁定駁回之結論，則並無不合，仍應予
    維持。抗告論旨以：林格至為富士康保全股份有限公司派駐
    至新竹○○○管理中心擔任秘書，並無代收郵件之權限，且抗
    告人曾要求○○○管理委員會不得於抗告人出國或在外地時代
    收郵件，秘書林格至自不得代收信件，自不生合法送達之效
    力云云。然抗告人主張林格至無代收文書權限，核與卷內送
    達證書之證據不符，自難採信。至本院100年度裁字第1962
    號裁定意旨，係以大樓管理委員會與應受送達人在該行政程
    序上利害關係是否相反，而質疑文書是否合法送達，然本件
    抗告人未釋明林格至與其有何利害關係或係他造當事人，自
    難比附援引，抗告人以其與上開法律明文規定有異之一己主
    觀之見解，指摘原裁定違誤，要無可採。從而，本件抗告難
    認有理由，應予駁回。
六、據上論結，本件抗告為無理由。依行政訴訟法第104條、民
    事訴訟法第95條、第78條，裁定如主文。
中　　華　　民　　國　　111 　年　　3 　　月　　10　　日
                    最高行政法院第二庭
                        審判長法官  吳　東　都　
                              法官　陳　秀　媖
                              法官　林　妙　黛
　　　　　　　　　　　　　　　法官  侯  志  融
                              法官　王　俊　雄

以  上  正  本  證  明  與  原  本  無  異
中　　華　　民　　國　　111 　年　　3 　　月　　10　　日
　　　　　　　　　　　　　　　書記官　張  玉  純